【裁判字號】    99,台上,1126
【裁判日期】    990225
【裁判案由】    強盜
【裁判全文】
最高法院刑事判決            九十九年度台上字第一一二六號
上  訴  人  甲○○
選任辯護人  廖志堯律師
上列上訴人因強盜案件，不服台灣高等法院台中分院中華民國九
十八年十二月十日第二審判決（九十八年度上訴字第一八九四號
，起訴案號：台灣台中地方法院檢察署九十八年度偵字第一九四
一號、第三０七三號、第五一九六號），提起上訴，本院判決如
下：
    主  文
上訴駁回。
    理  由
按刑事訴訟法第三百七十七條規定：上訴於第三審法院，非以判
決違背法令為理由不得為之；是提起第三審上訴，應以原判決違
背法令為理由，係屬法定要件。如果上訴理由書狀並未依據卷內
訴訟資料具體指摘原判決不適用何種法則或如何適用不當；或所
指摘原判決違法情事，顯與法律規定得為第三審上訴理由之違法
情形不相適合；均應認其上訴為違背法律上之程式，予以駁回。
本件原判決維持第一審論處上訴人甲○○共同犯踰越安全設備、
攜帶兇器強盜罪，累犯（處有期徒刑十年），駁回上訴人此部分
之第二審之上訴（上訴人另犯非法由自動付款設備取財罪部分，
屬不得上訴於第三審之罪，已經原審以裁定從程序上駁回）。上
訴人就原判決關於強盜部分之上訴意旨略稱：（一）本件被害人
潘奇威、趙麗珠夫婦於第一審並未到庭作證，原判決理由記載：
「證人潘奇威、趙麗珠先前於警詢之證述既與渠等在原審（指第
一審）審判中之證述相符，依上開說明，渠等先前於警詢之證述
應具有證據能力」，顯與卷內資料不符，有證據上理由矛盾之違
法。又證人潘奇威、趙麗珠之警詢陳述，既與渠等於原審之證述
相符，即無可信之特別情況及為證明犯罪事實存否所必要可言，
應無證據能力，原審仍採為判決之基礎，有適用法則不當之違法
。（二）原判決雖援引第一審共同被告張延丞於警詢及偵查中以
被告身分所為之供述，作為判決之基礎，惟其理由內並未說明該
等審判外之陳述，究竟符合何項傳聞法則之例外規定，祇以：「
張延丞於原審（指第一審）及本院（指原審）審理時，均以證人
身分具結後，由甲○○及其辯護人就所涉情節為交互詰問，已保
障甲○○之對質詰問權」，即遽謂張延丞於警詢及偵查時，以被
告身分所為之陳述，應具有證據能力，顯有理由不備及適用法則
不當之違法。又原判決理由說明：「共同被告張延丞迭於警詢、
偵查中及原審（指第一審）（民國）九十八年五月七日審理時具
結證述之情節相符」，顯係以該等證述之證明力，反向推論張延
丞之警詢及偵查中供述，均具證據能力，亦與證據法則有違。更
何況上訴人及其辯護人於警詢及偵查中，並未對張延丞行使反對
詰問權，張延丞於警詢及偵查中之供述，自無證據能力。（三）
原審審判長於審判期日，並未依刑事訴訟法第一百六十五條第一
項規定，就採為判決基礎之卷附照片八張、監視錄影畫面翻拍照
片四張、台灣省合作金庫商業銀行太原分行98年5 月27日合金太
原字第0980002329號函暨檢附之提款紀錄影本、上訴人持用之0
000000000號行動電話在案發當日通聯紀錄所示之基地
台位置及對外寄發簡訊之資料等證據踐行宣讀或告以要旨之調查
證據程序，自有應於審判期日調查之證據未予調查之違法。（四
）原判決事實認定：「甲○○於九十七年十二月二十七日，與張
延丞共同基於意圖為自己不法所有及行使變造特種文書之犯意聯
絡」，與其採為判決基礎之張延丞之第一審供述：「（問：本案
是甲○○找你一起犯案？）是的，犯案前大概一個禮拜左右」、
「（問：何時選定潘奇威、趙麗珠這家住戶？）我們第一次討論
的時候他就講了」，顯非一致，有認定事實與採為判決基礎之證
據資料內容不符之違法。又原判決事實認定：「甲○○、張延丞
二人先在台中市○○路、崇德路口會合後，由張延丞騎乘上開重
機車搭載甲○○，而行使上開變造之車牌……，張延丞以其所有
之黑色手帕一條矇住口鼻進入後，與甲○○一同在屋內搜刮財物
，取得電腦主機一台、套幣四套、項鍊三條、手鐲一只後，先由
張延丞攜帶上開竊得之財物，騎乘前開變造車牌之重機車至甲○
○停放在上開會合地點之自小客車上藏放後再返回上開住宅」，
復與張延丞於第一審證稱：「犯案前我們在崇德路與健行路集合
一起出發，甲○○開車，我騎車跟著他，到被害人家附近某一個
地點，甲○○停好車，改搭我摩托車一起到被害人住處，停車的
地點，我不曉得路名，從被害人住處騎車到甲○○停車地點，大
概十到十五分鐘」，明顯不符。再依原判決事實認定及理由說明
，均認係張延丞獨自將ＸＧ９－３８６號機車車牌變造為ＸＧ８
－３８８，此與其理由內另說明：「甲○○與張延丞對於變造Ｘ
Ｇ８－３８８號重機車車牌……有犯意聯絡及『行為分擔』而屬
共同正犯」，顯相牴觸，有理由矛盾之違法。另原判決理由內未
說明認定：「警方因而循線查獲許智村持有由謝效璟自張延丞處
取得之上開Ｇ－ＰＬＵＳ行動電話一支」所憑之證據，亦屬理由
不備。（五）上訴人於第一審即一再主張係為獲准交保，始於檢
察官偵查中自白犯罪，其於偵查中之自白，非出於任意性，不得
採為判決之基礎，原審就此未加詳查，於法已有未合。況且上訴
人除於偵查中為求獲准交保之利誘而為坦承犯罪事實之一次不實
自白外，其於警詢及偵審中之其他供述，均堅決否認參與本件犯
行，且遍查全卷，除共同正犯張延丞之指認外，證人即被害人潘
奇威、趙麗珠均未能明確指認上訴人即係強盜渠等財物之人，而
卷內其他證物，或祇能證明被害人等確曾遭強盜財物及存款遭提
領之事實，或僅能證明被害人等事後領回盜贓，或祇能證明相關
基地台之位置，亦皆不能證明上訴人確有本件強盜犯行，原判決
僅依憑共同正犯張延丞之不利證述，即遽爾論處上訴人罪刑，有
證據調查未盡及理由不備之違法。又第一審共同被告張延丞於第
一審九十八年六月二十三日及原審九十八年十一月二十六日審判
期日到庭作證時，已翻異前所為不利於上訴人之供述，改稱係與
綽號「阿貓」之男子共同犯案，上訴人僅於事前參與討論而已，
足見張延丞之證述前後不一，顯有瑕疵，自難採信。（六）依原
判決事實認定，上訴人係夥同張延丞強盜被害人等之財物及逼問
出密碼後，推由張延丞持趙麗珠之提款卡，冒領趙麗珠之存款，
顯見上訴人係為犯強盜罪，而從自動付款設備詐領存款，該強盜
行為與詐領存款行為，在自然意義上仍有部分合致，且犯罪目的
單一，依一般社會通念應評價為一個強盜罪，方符合刑罰公平原
則及人民法律感情，原判決未審及此，遽爾維持第一審分別論處
上訴人共同犯踰越安全設備、攜帶兇器強盜罪及共同犯非法由自
動付款設備取財罪等罪刑之判決，駁回上訴人在第二審之上訴，
應有適用法則不當之違法。（七）原判決理由壹、四部分，就其
採為判決基礎之被告以外之人於審判外之陳述及其他證據，僅以
上訴人及其選任辯護人均未於言詞辯論終結前，爭執該等證據之
證據能力或聲明異議，即逕認該等證據均具證據能力，而未審酌
該等證據作成時之情況是否適當，自屬理由不備。（八）原判決
雖以：「上開行動電話（指上訴人持用之0000000000
號行動電話）於九十七年十二月二十八日十六時五十七分許發送
一則簡訊至張延丞所持用0000000000號行動電話；在
九十七年十二月二十八日十二時二十五分許，又曾在基地台位置
為台中市○○區○○街五０七號十二樓樓頂處，發送一則簡訊至
甲○○女友游莉華所持用之0000000000號行動電話」
，說明上訴人辯稱：其持用之上揭行動電話，於九十七年十二月
二十七日晚間即遭張延丞取走，直到九十七年十二月二十八日晚
間六、七點才取回云云，不可採信。惟有可能係持用上訴人前開
行動電話之人誤按，而發送簡訊予上訴人女友，另以上開行動電
話發送簡訊予張延丞之人，應係綽號「阿貓」之男子，原審未傳
喚上訴人女友游莉華及於九十七年十二月二十八日曾與上訴人持
用之前揭行動電話有通聯紀錄之人到庭作證，顯有證據調查未盡
之違法。（九）被害人潘奇威、趙麗珠於原審雖證稱：上訴人之
身材及聲音與犯案之人相似等語，惟該行為人於案發期間既未掩
飾面貌，即足以證明犯案者並非上訴人，否則張延丞既有唯恐事
洩而遮掩面貌之情形，曾為被害人潘奇威搬家之上訴人，何以不
虞遭被害人潘奇威等認出﹖被害人潘奇威、趙麗珠何以無法明確
指認係上訴人犯案等語。
惟查：原判決依憑調查證據之結果並綜合卷內證據資料，認定上
訴人有其事實欄所載之加重強盜犯行，已於理由內詳敘其調查證
據之結果及取捨證據認定之理由。並就上訴人否認犯罪所持之辯
解，認非可採，以及證人張延丞於第一審及原審另所為有利於上
訴人之證述，認係迴護之詞，非可執為有利於上訴人認定之依據
，分別予以指駁或說明。復說明採為判決基礎之各該證據資料，
均具有證據能力所憑之理由（見原判決正本第三頁第二五行至第
六頁第九行）。另又說明證人游莉華、孫武村等人無傳喚作證必
要之理由。從形式上觀察，原判決並無理由不備、理由矛盾、採
證違背證據法則、應於審判期日調查之證據未予調查、不適用法
則及適用法則不當等違背法令之情形。上訴意旨（二）、（五）
、（八）均置原判決事實欄明確認定及理由內已詳予說明之事項
於不顧，徒憑己意，或就原判決理由內已詳予說明之事項（即採
為判決基礎之證據何以有證據能力、證人游莉華無傳喚到庭作證
之必要、上訴人之偵查中自白係出於任意性等），任指原判決理
由不備、證據調查未盡；或仍執原審已詳予指駁之否認犯罪辯解
，指摘原判決理由不備；或猶對事實審法院無違於證據法則之採
證認事及證據證明力自由判斷職權之合法行使，再為單純事實上
爭執，俱不足以辨識原判決關於強盜部分已具備違背法令之形式
要件。又原判決既於理由內說明：「被害人潘奇威、趙麗珠業於
本院（指原審）審理時具結作證，並經被告及其辯護人為詰問，
已賦予被告對質詰問之機會」，則該理由內另記載：「證人潘奇
威、趙麗珠先前於警詢之證述既與其等在原審（指第一審）審判
中之證述相符」，顯屬於判決結果無影響之文字誤繕（即將「本
院」誤繕為「原審」），並非理由矛盾。又原判決理由記載：「
證人於檢察事務官、司法警察官或司法警察調查中所為之陳述，
與『審判中相符時』，則證人先前於檢察事務官、司法警察官或
司法警察調查中所為之陳述，即應具有證據能力」，雖與刑事訴
訟法第一百五十九條之二之規定不符，惟除去證人潘奇威、趙麗
珠之警詢陳述，依憑渠等在原審之證述，並綜合卷內其他證據資
料，本件仍應為同一犯罪事實之認定，上揭採證瑕疵，既與判決
結果顯無影響，依刑事訴訟法第三百八十條規定，仍難執為提起
第三審上訴之適法理由。上訴意旨（一）執以指摘原判決理由矛
盾及適用法則不當各節，均非合法之第三審上訴理由。至於原判
決理由說明：「共同被告張延丞迭於警詢、偵查及原審（指第一
審）九十八年五月七日審理時具結證述之情節相符」，乃係以張
延丞於警詢、偵查及第一審九十八年五月七日審判期日之證述，
與上訴人在偵查中之自白及被害人潘奇威、趙麗珠於原審之證述
等證據資料，相互印證，認定上訴人有本件加重強盜犯行，並非
執張延丞警詢、偵查及第一審九十八年五月七日審判期日等證言
之證明力，說明該等陳述均具證據能力。又現行刑事訴訟法並無
被告於警詢或偵查中得對證人行交互結問之規定，第一審共同被
告張延丞於警詢及偵查中未經上訴人詰問，自未違法。上訴意旨
（二）另執此指摘原判決採證違法，殊屬誤會。又原審審判長於
審判期日，雖未依刑事訴訟法第一百六十五條第一項規定，就採
為判決基礎之卷附照片八張、監視錄影畫面翻拍照片四張、台灣
省合作金庫商業銀行太原分行98年5月27日合金太原字第0980002
329 號函暨檢附之提款紀錄影本、上訴人持用之0000000
000號行動電話在案發當日通聯紀錄所示之基地台位置及對外
寄發簡訊之資料等證據，踐行宣讀或告以要旨之調查證據程序，
惟除去上揭未經合法調查之證據，本件綜合卷內其他證據資料，
仍應為同一犯罪事實之認定，上揭調查證據程序之瑕疵，既與判
決結果無影響，依刑事訴訟法第三百八十條規定，仍難執為提起
第三審上訴之適法理由。上訴意旨（三）執此指摘原審有應於審
判期日調查之證據未予調查之違法，亦非適法。再依原判決所確
認之事實，上訴人既已參與本件強盜犯行之實行，則原判決就上
訴人與張延丞究係於何時為共犯本件犯罪之謀議、上訴人與張延
丞會合後究係將所駕小客車停置在何處、上訴人就張延丞變造車
牌部分除有犯意聯絡外，是否亦有行為分擔等事實所為之認定，
縱令與卷內資料不符，以及未說明認定：「警方因而循線查獲許
智村持有由謝效璟自張延丞處取得之上開Ｇ－ＰＬＵＳ行動電話
一支」所憑之證據，亦無從動搖原判決所確認之犯罪事實，此等
疏漏亦與判決結果顯無影響，依刑事訴訟法第三百八十條規定，
俱難執為提起第三審上訴之適法理由。上訴意旨（四）執以指摘
原判決理由矛盾、理由不備各節，亦非合法。又依原判決所確認
之事實，上訴人係從趙麗珠隨身之皮包中強行取走趙麗珠所有之
台灣省合作金庫銀行、中華郵政提款卡各一張，並逼問趙麗珠該
二張提款卡之密碼為何，待趙麗珠說出密碼後，始與張延丞「另
行」基於意圖為自己不法所有之犯意聯絡，推由張延丞持該二張
提款卡，騎乘前述變造車牌號碼之重機車外出提款；則原審認上
訴人所犯共同犯踰越安全設備、攜帶兇器強盜罪及共同犯非法由
自動付款設備取財罪，應併合處罰，與其事實認定即無牴觸。上
訴意旨（六）執此指摘原判決適用法則不當，顯不足以辨識原判
決關於加重強盜罪部分已具備違背法令之形式要件。又依原判決
理由說明：「除前開證據能力取捨部分外，下列經本院作為本案
證據，並於審理時踐行調查證據程序之被告以外之人於審判外之
陳述及其他證據，依卷證資料所示，其等作成之狀態，並無違背
陳述者而為（記載），或其他違法取供之情事，或有偽造、變造
證據之情形，且公訴人、被告及其辯護人對此部分證據之證據能
力亦不爭執，即同意有證據能力，本院（指原審）審酌該等陳述
之作成及證據之取得，作成者並無受人情施壓或干擾之情形，亦
無偽造、變造證據之情事存在，復為本院事實認定之重要依據，
故認為作為本案之證據尚屬適當，均應認為具有證據能力」，則
原審就該等證據為具證據能力之認定時，顯已審酌其作成時之情
況是否適當。上訴意旨（七）以此指摘原判決理由不備，自非依
據卷內資料而為主張。又依證人潘奇威於原審證稱：「另外一位
沒有蒙面，我感覺臉上塗的黑黑的，因他敢用面孔對著我」（見
原審卷第八二頁），足見除蒙面之張延丞外，另一名實行強盜行
為之人，亦有掩飾面貌之舉措。上訴意旨（九）以曾為被害人潘
奇威搬家之上訴人何以未掩飾面貌云云，指摘原判決違法，亦非
依據卷內資料而為主張。綜上所論，本件上訴人就原判決關於加
重強盜部分之上訴，違背法律上之程式，予以駁回。
據上論結，應依刑事訴訟法第三百九十五條前段，判決如主文。
中    華    民    國  九十九  年    二    月  二十五  日
                      最高法院刑事第七庭
                          審判長法官  林  永  茂
                                法官  蘇  振  堂
                                法官  蕭  仰  歸
                                法官  林  立  華
                                法官  許  錦  印
本件正本證明與原本無異
                                      書  記  官
中    華    民    國  九十九  年    三    月    四    日
                                                      Ｑ

司法院資訊處製作；財團法人民間司法改革基金會備份。
